【裁判字號】    92,上易,1849
【裁判日期】    920930
【裁判案由】    詐欺
【裁判全文】
臺灣高等法院刑事判決                          九十二年度上易字第一八四九號
    上  訴  人  臺灣臺北地方法院檢察署檢察官
                甲○○
                丁○○
    上  訴  人
    即  被  告  乙○○
右上訴人因被告詐欺案件，不服臺灣臺北地方法院九十一年度易字第一六二六號，中
華民國九十二年六月五日第一審判決（起訴案號：臺灣臺北地方法院檢察署九十一年
度偵字第一０四七五號），提起上訴，本院判決如左：
    主  文
上訴駁回。
乙○○緩刑肆年。
    事實及理由
一、本案經本院審理結果，認第一審以上訴人即被告乙○○犯刑法第三百三十九條第
    一項詐欺罪，判處有期徒刑十月，認事用法及量刑，核無不當，應予維持；又本
    院審理結果認原審諭知被告甲○○、丁○○無罪，均無不當，並引用第一審判決
    書記載之事實、證據及理由（如附件第一審判決書）。
二、被告乙○○上訴指稱原審量刑太重云云。經查被告乙○○詐欺金額高達新台幣（
    下同）一百五十萬元，原審審酌被告詐欺之金額、所造成之損害及其犯後之態度
    等一切情狀，量處有期徒刑十月，洵屬允當。被告乙○○上訴指摘原審量刑太重
    ，請求撤銷改判云云，為無理由，應予駁回。再被告乙○○現已將詐欺之金額一
    百五十萬元返還告訴人丙○○，此據告訴人陳明在卷（詳見本院卷第四九頁）。
    又被告乙○○前未曾受有期徒刑以上刑之宣告，此有「台灣高等法院被告全國前
    案紀錄表」可憑（見本院卷第十六至二一頁），被告乙○○經此偵審程序，當知
    警惕，信無再犯之虞，本院因認對被告乙○○所宣告之刑，以暫不執行為適當，
    併宣告緩刑四年，以啟自新。
三、另查被告乙○○向告訴人借款時，其並未向告訴人說明借錢之目的，且未亦出示
    勞務分配表，此據告訴人於原審述明在卷（詳見原審卷第四四頁、四七頁）。再
    依卷附之切結書內容，可見係被告乙○○以願提供坐落台北市○○區○○段三小
    段五地號三八九起建號之房地擔保為由，向告訴人借款，並提出房屋及土地之權
    狀影本交告訴人收執（見偵查卷第十九頁）。據上，足徵本件告訴人願將一百五
    十萬元之現金借予被告乙○○，最主要的關鍵是被告乙○○提出原為其所有，業
    於八十三年九月二十一日移轉予林淑媚之建物所有權狀、土地所有權狀影本各一
    紙，致告訴人誤信被告乙○○有清償債務之資力，告訴人因而才將上揭款項借予
    被告乙○○。又被告乙○○向告訴人借款時既未說明借款之目的，則本件借款之
    去向如何，自與是否構成詐欺之要件無涉。復觀被告甲○○雖為本件借款之介紹
    人、被告丁○○為本件借款之保證人，但並無證據足資證明被告甲○○、丁○○
    二人事先已知悉右揭房屋及土地已非屬被告乙○○所有。故尚難憑被告甲○○為
    本件借款之介紹人、被告丁○○為借款保證人及上揭切結書、勞務分配表以及被
    告等未交付借款之去向等情即遽認被告甲○○、丁○○亦涉犯詐欺罪行。原審以
    未能證明被告甲○○、丁○○犯罪而諭知渠二人無罪，核無不合。檢察官上訴指
    摘原審判決此部分不當，請求撤銷改判，為無理由，應予駁回。
據上論結，應依刑事訴訟法第三百七十三條、第三百六十八條，刑法第七十四條第一
款，判決如主文。
本案經檢察官彭坤業到庭執行職務。
中      華      民      國    九十二    年      九      月    三十      日
                              臺灣高等法院刑事第二十四庭
                                  審判長法  官  陳  貽  男
                                        法  官  李  世  貴
                                        法  官  陳  憲  裕
右正本證明與原本無異。
不得上訴。
                                        書記官  劉  育  妃
中    華    民    國      九十二  年       九       月      三十        日
不得上訴
附錄：本案論罪科刑法條全文
刑法第三百三十九條第一項：
意圖為自己或第三人不法之所有，以詐術使人將本人或第三人之物交付者，處五年以
下有期徒刑、拘役或科或併科一千元以下罰金。
附件
臺灣臺北地方法院刑事判決                        九十一年度易字第一六二六號
    公  訴  人  臺灣臺北地方法院檢察署檢察官
    被      告  甲○○  女  五十一歲（民國○○年○月○○日生）
                        住台北縣永和市○○路九十一號十二樓
                        身分證統一編號：Ａ二0000000號
                乙○○  男  五十五歲（民國○○○年○月○○日生）
                        住台北縣平溪鄉○○村○鄰○○街七一號
                        身分證統一編號：Ｆ一一一八五八三號
                丁○○  男  四十七歲（民國○○○年○月○日生）
                        住高雄市○○○路二七六號
                        身分證統一編號：Ｓ一二五二三八六號
右列被告因詐欺案件，經檢察官提起公訴（九十一年度偵字第一四七五號），本院
判決如左：
    主  文
乙○○意圖為自己不法之所有，以詐術使人將本人之物交付，處有期徒刑拾月。
甲○○、丁○○均無罪。
    事  實
一、乙○○曾因詐欺案件，經臺灣高等法院於八十八年五月二十八日以八十八年度上
    易字一六三二號判處拘役三十日，緩刑二年確定，詎仍不知悔改，於九十年一月
    初得知不知情之友人丁○○集資投資衍生性金融商品，獲利可期，意欲加入投資
    牟利，明知其本身並無可供債權人擔保之不動產，竟意圖為自己不法之所有，透
    過不知情之民間借貸仲介業者黃火坤引介，經由不知情之甲○○介紹，向丙○○
    佯稱其亟須借款使用，二週內即可還款，可提供所有不動產作為擔保云云，使丙○○陷於錯誤，同意借款新台幣（下同）一百五十萬元，而先於九十年一月八日
    ，在台北市二二八和平公園旁某咖啡廳內，交付現金三十萬元予甲○○，再於翌
    日上午與乙○○、丁○○、甲○○等人相約於同一地點，由乙○○提出原為其所
    有，業於民國八十三年九月二十一日移轉予林淑媚之建物所有權狀（臺北市○○
    區○○段三小段三八九建號）、土地所有權狀（臺北市○○區○○段三小段五地
    號）影本各一紙，並於其上簽名後，交付一百二十萬元予乙○○。嗣丙○○調閱
    上開建物及土地之登記謄本，發覺乙○○並非所有權人，始知受騙。
二、案經丙○○訴由台北市政府警察局中正第一分局報請台灣台北地方法院檢察署檢
    察官偵查起訴。
    理  由
一、訊據被告乙○○對於上開犯行坦承不諱，核與告訴人丙○○之指訴，及被告甲○○供述「權狀影本是當天乙○○拿出來的，我請他在上面簽名，直接交給丙○○」、「我有叫乙○○申請謄本，他告訴我沒有申請，因為九點半太早」被告
    丁○○供稱「（對於所有權狀影本有無意見？）這是乙○○在一月九日當天自己
    拿出來的，之前他說自己有不動產。」、「（當初你是找乙○○借錢，還是投資
    ？）我是找他投資。他說自己沒有錢，要找別人借錢。」證人黃火坤證述「（
    何人辦理借款？）當時乙○○說有房子，要借一百五十萬元，我就介紹甲○○。
    」、「（乙○○有無告訴你他的不動產的情形？）他有說他有這個房子。」等語
    均屬相符，並有上開土地所有權狀、建物所有權狀、被告乙○○簽名之切結書、
    被告乙○○簽發之本票、前開建物之建物登記謄本等影本各一件附卷可稽，事證
    明確，被告乙○○之犯行堪以認定。
二、核被告乙○○所為，係犯刑法第三百三十九條第一項之詐欺取財罪。爰審酌被告
    乙○○前有詐欺前科，素行不良，且詐欺金額高達一百五十萬元，犯罪所生損害
    嚴重，雖詐得之財物交付被告丁○○投資使用，因投資失利未能取回，無法償還
    告訴人丙○○，惟於本院審理期日坦承犯行，犯罪後態度尚非惡劣，及其犯罪之
    動機、目的、手段等一切情狀，量處如主文所示之刑。
三、公訴意旨另以：被告甲○○、丁○○與被告乙○○共同意圖為自己不法之所有
    ，向告訴人丙○○訛稱其等投資某國際金融事業將可獲豐厚利潤，但需要資金約
    一百五十萬元，二星期內即可還錢等語，致告訴人陷於錯誤，於九十年一月八日
    ，在台北市二二八和平公園旁某咖啡廳內，先給付現金三十萬元予被告乙○○等
    人，又於翌日上午在同一咖啡廳內，均明知坐落於臺北市○○區○○路三小段五
    地號土地之三八九建號之建物，實際上已非被告乙○○所有，竟由被告乙○○出
    具以其為所有權人之土地及建物所有權狀影本各一份，交付予告訴人，告訴人要
    求須提出正本，其等復表示借款期間甚短，不會有問題云云，致告訴人對其等之
    清償能力發生誤認，而又交付現金一百二十萬元，因認被告甲○○及丁○○均涉
    有刑法第三百三十九條第一項之詐欺取財罪嫌。
四、按犯罪事實應依證據認定之，無證據不得推定其犯罪事實，刑事訴訟法第一百五
    十四條定有明文。又認定不利於被告之事實，須依積極證據，茍積極證據不足為
    不利於被告事實之認定時，即應為有利於被告之認定，更不必有何有利之證據；
    且刑事訴訟法上所謂認定犯罪事實之積極證據，係指適合於被告犯罪事實之認定
    之積極證據而言，雖不以直接證據為限，間接證據亦包括在內，然而無論直接或
    間接證據，其為訴訟上之證明，須於通常一般之人均不致有所懷疑，而得確信其
    為真實之程度者，始得據為有罪之認定，倘其證明尚未達到此一程度，而有合理
    之懷疑存在時，自不能以推測或擬制之方法，以為有罪裁判之基礎，最高法院著
    有三十年上字第八一六號、二十九年上字第三一０五號、七十六年台上字第四九
    八六號、四十年台上字第八六號等判例可資參照。次按共犯之成立，除共同實施
    犯罪行為者外，其就他人之行為負共犯之責者，以有意思聯絡為要件，若事前並
    未合謀，實施犯罪行為之際，又係出於行為者獨立之意思，即不負共犯之責，最
    高法院亦著有十九年上字第六九四號判例可資參照。
五、查本件告訴人丙○○之所以將上開總額一百五十萬元之現金交付被告乙○○，係
    因被告乙○○提出已非其所有之土地及建物所有權狀影本做為擔保，而與被告乙○○借款之原因無關等情，業據告訴人於審理期日到庭以證人身份證述「乙○○
    拿出土地權狀給我，應該是他要借錢」、「（乙○○有無講到他要借錢的目的？
    ）沒有。」、「（丁○○有無講借錢的目的？）沒有。」等語明確，堪信為真；
    從而揆諸前揭判例之意旨，被告甲○○及丁○○就被告乙○○上開以詐術使告訴
    人交付一百五十萬元之行為，是否應負共犯之刑責，自應以渠等是否明知被告乙○○所提出之擔保品實際上非屬其所有，而仍在旁鼓吹告訴人將款項交付，為判
    斷之基準，合先敘明。訊據被告甲○○及丁○○均堅決否認有何詐欺取財之犯行
    ，被告甲○○辯稱：我不認識丁○○，乙○○也只在七、八年前見過一次面，我
    只是居間仲介借款，我有請乙○○申請土地及建物登記謄本，當天早上乙○○到
    場說時間太早，沒有申請，後來丙○○打電話告訴我，我才知道乙○○並非這筆
    不動產的所有權人；被告丁○○則辯稱：我是找乙○○投資，他說自己沒有錢，
    要找別人借錢，一月九日我陪他去現場，乙○○要求我做保證人，我曾答應就算
    投資不成，也要把錢還給乙○○，才擔任他的保證人，我並不知道乙○○實際上
    不是擔保品的所有人等語。經查，被告乙○○係因意欲加入被告丁○○之投資，
    本身又無資金，始透過案外人黃火坤之介紹，經由被告甲○○之仲介，以提出原
    為其所有之不動產權狀影本之手段，向告訴人詐騙款項等情，業據被告乙○○坦
    承屬實，核與證人黃火坤所述「（何人辦理借款？）當時乙○○說有房子，要借
    一百五十萬元，我就介紹甲○○。」、「（乙○○有無告訴你他的不動產的情形
    ？）他有說他有這個房子。」等語相符，參諸有關被告甲○○及丁○○事前是否
    知悉被告乙○○向告訴人借款，所提供之擔保品不實一節，被告乙○○已供稱「
    （甲○○是否知道你實際上沒有房子？）我沒有告訴過她。」、「（丁○○是否
    知道你實際上沒有房子？）忘記了。」等語，證人黃火坤並另證稱「（借錢的事
    跟丁○○有何關係？）沒有關係。」、「（當天甲○○有無問乙○○為何沒有申
    請謄本？）有。乙○○說太早了，來不及申請。」等情，自不得僅以被告甲○○
    居間仲介告訴人借款予被告乙○○，及被告乙○○詐得財物之用途，係交付被告
    丁○○做為投資款項使用，遽認被告甲○○及丁○○係明知被告乙○○提供之擔
    保品不實，而與之有犯意聯絡及行為分擔。是本件依積極證據，應尚不足以證明
    被告甲○○及丁○○確有起訴之犯罪事實。此外，本院復查無其他積極證據，足
    認被告甲○○及丁○○有何詐欺犯行，不能證明被告甲○○及丁○○犯罪，依法
    應為無罪之諭知。
據上論斷，應依刑事訴訟法第二百九十九條第一項前段、第三百零一條第一項，刑法
第三百三十九條第一項，罰金罰鍰提高標準條例第一條前段，判決如主文。
本案經王怡菁檢察官到庭執行職務。
中    華    民    國      九十二      年      六      月        五      日
                                      臺灣臺北地方法院刑事第二庭
                                            法  官  楊  代  華
右正本證明與原本無異。
如不服本判決，應於判決送達後十日內向本院提出上訴狀(應抄附繕本)。告訴人
或被害人如對於本判決不服者，應具備理由請求檢察官上訴，其上訴期間之計算
係以檢察官收受判決正本之日期為準。
                                            書記官  廖  純  瑜
中    華    民    國      九十二      年      六      月        五      日
附錄本案論罪科刑法條全文
刑法第三百三十九條
 (普通詐欺罪)
意圖為自己或第三人不法之所有，以詐術使人將本人或第三人之物交付者，處五年以
下有期徒刑、拘役或科或併科一千元以下罰金。
以前項方法得財產上不法之利益或使第三人得之者，亦同。
前二項之未遂犯罰之。


司法院資訊處製作；財團法人民間司法改革基金會備份。
